【裁判字號】    95,交訴,124
【裁判日期】    950811
【裁判案由】    公共危險
【裁判全文】
臺灣彰化地方法院刑事判決             95年度交訴字第124號
公  訴  人  臺灣彰化地方法院檢察署檢察官
被      告  乙○○
                      弄12號.
上列被告因公共危險案件，經檢察官提起公訴（九十五年度偵字
第四三四三號），被告於準備程序中就被訴事實為有罪之陳述，
經告知簡式審判程序之旨，並聽取公訴人、被告之意見後，由本
院合議庭裁定由受命法官獨任進行簡式審判程序，判決如下：
    主  文
乙○○駕駛動力交通工具肇事，致人受傷而逃逸，處有期徒刑陸
月，如易科罰金，以佰元折算壹日。緩刑年。
    犯罪事實
一、乙○○於民國九十五年二月一日上午九時許，駕駛車牌號碼
    四六六五－ＨＷ號自用小客車，沿彰化縣花壇鄉○○路由北
    往南方向行駛，行經中山路與東外環路交岔路口時，本即應
    注意車前狀況，隨時採取必要之安全措施，而依當時天候晴
    、日間自然光線、無缺陷、無障礙物及視距良好之情形，又
    無不能注意之情事，竟疏未注意及此，適有甲○○騎乘車牌
    號碼ＰＲ九－九三三號重型機車，亦沿彰化縣花壇鄉○○路
    由北往南方向行駛在乙○○之前，乙○○因欲超車，致其所
    駕駛之前開自用小客車右前側後照鏡與甲○○騎乘之機車在
    前開路口擦撞，甲○○因撞擊力道過猛倒地，而受有頭部外
    傷合併臉部撕裂傷、四肢多處擦傷及左眼結膜下出血等傷害
    （過失傷害部分，業據撤回告訴，經檢察官另為不起訴處分
    ），且機車倒地後刮地痕約達三十五點六餘公尺。詎乙○○
    明知已因駕車發生碰撞而肇事及有致人受傷之情形，僅因害
    怕遭警察告發開罰，竟另基於駕車肇事逃逸之犯意，不僅未
    下車查看，且為逃避肇事責任，在未報警處理或救助因機車
    倒地而受傷之人或將受傷之人送醫救治之情形下，反將車子
    加速逃離車禍現場逃逸。
二、案經甲○○訴由彰化縣警察局彰化分局報請臺灣彰化地方法
    院檢察署檢察官偵查起訴。
    理  由
一、上揭駕車肇事逃逸之犯罪事實，業據被告乙○○於本院審理
    時坦承不諱，核與證人即被害人甲○○於警詢、偵訊中所證
    述之情節相符。此外，並診斷證明書一紙、道路交通事故現
    場圖、道路交通事故調查報告表（一）、（二）、肇事現場
    照片及車損照片共十幀附卷可稽。按汽車駕駛人駕駛汽車肇
    事致人受傷或死亡，應即採取救護或其他必要措施，並向警
    察機關報告，不得駛離或逃逸，道路交通管理處罰條例第六
    十二條第一項（後於九十四年十二月二十八日經修正改列於
    同條第三、四項，並修正部分文字，且自九十五年七月一日
    起施行）定有明文。又因道路交通事故之發生，常非於己之
    鄰親家里，時有告救不能情事，乃科以肇事者須即採取救護
    或其他必要措施，並應向警察機關報告之法定義務，以防因
    就醫延誤致生無謂傷亡，並俾得通知傷亡者家屬到場，以明
    責任，是凡肇事人於行車肇事致人受傷或死亡，未即採取救
    護或其他必要措施，並向警察機關報告，即駕車逃逸者，均
    應依該規定處罰，至其嗣後是否受刑事訴追及已否與被害人
    達成民事和解，賠償損失，對其應受處罰乙節，並不生影響
    。職是之故，汽車駕駛人駕駛汽車肇事，不論其責任之歸屬
    為何，即有義務留在肇事現場，採取救護或其他必要措施，
    並向警察機關報告，以維護他人之生命與其他用路人之交通
    安全。其立法目的，既係促使駕駛人於肇事致死傷後，能對
    被害人即時救護，報告警察機關，以減少死傷，是該罪之成
    立祇以行為人有駕駛動力交通工具肇事，致人死傷而逃逸之
    事實為已足（最高法院九十二年度臺上字第四四六八號刑事
    判決意旨參照）。另按刑法第一百八十五條之四肇事逃逸罪
    ，以駕駛動力交通工具肇事，有致人死傷而逃逸之事實，為
    其犯罪構成要件，不以行為人明知被害人有死傷情形為必要
    （最高法院九十一年度台上字第一三七號刑事判決意旨參見
    ）。查本件被告駕駛車輛撞擊被害人甲○○致其人車倒地，
    且機車之防護力與汽車相去甚遠，機車倒地時機車騎士身體
    因與地面及機車車身摩擦及撞擊，復因防護力不足往往非死
    即傷，此為一般人所周知，本件被告既明知被害人騎駛機車
    在遭其撞擊後人車倒地，理應對被害人當場受有傷害之情況
    已有認識，其竟未採取救護或其他必要措施，並向警察機關
    報告，即速行駕車離去，嗣始經警查獲，其肇事逃逸乙情已
    甚灼然，綜上足認被告於本院審理中所為之自白核與事實相
    符，足堪採信，本件事證明確，是被告肇事逃逸之犯行洵堪
    認定。
二、查我國刑法於九十四年二月二日修正公布，九十五年七月一
    日施行（下稱新法；修正前刑法下稱舊法）後，依最高法院
    九十五年度第八次刑事庭會議決議之決議內容，有關新舊法
    之適用原則如下：
  (一)新法第二條第一項之規定，係規範行為後法律變更所生新舊
    法律比較適用之準據法，於新法施行後，應適用新法第二條
    第一項之規定，為「從舊從輕」之比較。
  (二)基於罪刑法定原則及法律不溯及既往原則，行為之處罰，以
    行為時之法律有明文規定者為限，必行為時與行為後之法律
    均有處罰之規定，始有新法第二條第一項之適用。
  (三)比較時應就罪刑有關之共犯、未遂犯、想像競合犯、牽連犯
    、連續犯、結合犯，以及累犯加重、自首減輕暨其他法定加
    減原因（如身分加減）與加減例等一切情形，綜其全部罪刑
    之結果而為比較。
三、核被告乙○○所為，係犯刑法第一百八十五條之四之肇事逃
    逸罪。又本件被告行為後，刑法關於易科罰金之規定已有修
    正，依前揭最高法院九十五年度第八次刑事庭會議決議內容
    ，應綜其全部罪刑之結果而為比較後，始得判斷應適用新法
    或舊法，經本院為如附表所示之比較後，認本件依刑法第二
    條第一項前段，就以下易科罰金之適用，應依舊法。爰審酌
    被告平日之素行、犯罪之動機、目的均僅為圖規避一己之責
    任、肇事後棄被害人於不顧，惡性甚重，惟念其犯罪後業與
    被害人達成和解，有刑事撤回告訴狀及彰化縣花壇鄉調解委
    員會調解書各一紙在卷可佐，取得被害人諒解、所生危害之
    程度及犯罪後坦承犯行態度尚屬良好等一切情狀，量處如主
    文所示之刑，並諭知易科罰金之折算標準。末查被告前未曾
    因故意犯罪受有期徒刑以上刑之宣告，有臺灣高等法院被告
    前案紀錄表及臺灣彰化地方法院檢察署刑案資料查註紀錄表
    各一份在卷可按，被告偶因一時失慮致罹本件刑典，其經此
    偵審科刑之教訓後，當知所警惕，而無再犯之虞，本院認所
    宣告之刑，以暫不執行為適當，爰併諭知緩刑三年（依最高
    法院九十五年度第八次刑事庭會議決議七、所示「緩刑：犯
    罪在新法施行前，新法施行後，緩刑之宣告，應適用新法第
    七十四條之規定」），以啟自新。
據上論斷，應依刑事訴訟法第二百七十三條之一第一項、第二百
九十九條第一項前段，刑法第二條第一項前段，第一百八十五條
之四、修正前刑法第四十一條第一項前段、刑法第七十四條第一
項第一款，修正刪除前罰金罰鍰提高標準條例第二條，判決如主
文。
本案經檢察官洪英丰到庭執行職務。
中    華    民    國  九十五  年    八    月    十一  日
                  交通法庭    法  官  許旭聖
以上正本證明與原本無異。
如不服本判決，應於判決送達後十日內，向本院提出上訴狀（須
附繕本），上訴於臺灣高等法院臺中分院。
中    華    民    國  九十五  年    八    月    十一  日
                              書記官  黃幼華
附錄論罪科刑法條
刑法第一百八十五條之四：
駕駛動力交通工具肇事，致人死傷而逃逸者，處六月以上五年以
下有期徒刑。
附    表
┌──┬─────┬─────────────────────────┐
│編號│修正事項  │  以各別修正事項討論新、舊法之比較適用            │
├──┼─────┼─────────────────────────┤
│ 一 │易科罰金部│刑法第四十一條第一項前段關於得易科罰金之規定，修正│
│    │分        │前係以「因身體、教育、職業、家庭之關係或其他正當事│
│    │          │由，執行顯有困難」為其要件，新法則刪除此要件，修正│
│    │          │理由說明上述規定限制過嚴，欠缺彈性，與易科罰金制度│
│    │          │旨在救濟短期自由刑流弊之旨趣不符，且刪除該要件後使│
│    │          │檢察官得視具體個案審酌宜否易科罰金，更符告易科罰金│
│    │          │制度之意旨。另修正前刑法第四十一條第一項前段配合罰│
│    │          │金罰鍰提高標準條例第二條（現已刪除）之規定，係以「│
│    │          │銀元三百元即新臺幣九百元折算一日」為易科罰金之折算│
│    │          │標準，至修正後之刑法第四十一條第一項乃係以「新臺幣│
│    │          │一千元、二千元或三千元折算一日」為易科罰金之折算標│
│    │          │準。而觀諸歷年來之實務運作情形，在法院宣告易科罰金│
│    │          │折算標準之案件，檢察官執行時乃以准予易科罰金為原則│
│    │          │，不准易科罰金為例外，是以比較修法前後之規定，應認│
│    │          │修正後刑法第四十一條第一項前段提高易科罰金之折算標│
│    │          │準之適用，對於行為人而言較為不利，依刑法第二條第一│
│    │          │項前段之規定，應適用舊法之規定。                  │
├──┴─────┴─────────────────────────┤
│總結：本案經綜合前開結果，認仍應適用舊法之規定。                    │
└──────────────────────────────────┘


司法院資訊處製作；財團法人民間司法改革基金會備份。
